臺灣屏東地方法院刑事判決
111年度交訴字第45號
公  訴  人  臺灣屏東地方檢察署檢察官
被      告  蔡坤哲


上列被告因公共危險案件，經檢察官提起公訴（110年度偵字第1
1314號），被告於本院準備程序中就被訴事實為有罪之陳述，經
本院告知簡式審判程序之旨，並聽取當事人之意見後，由合議庭
裁定改由受命法官獨任逕依簡式審判程序進行，判決如下：
    主  文
乙○○犯無駕駛執照因過失致人傷害罪，處有期徒刑貳月，如易科
罰金，以新臺幣壹仟元折算壹日。又犯駕駛動力交通工具發生交
通事故致人傷害而逃逸罪，累犯，處有期徒刑柒月。    
    事  實
一、乙○○未考領有普通重型機車駕駛執照，為無駕駛執照之人，
    其於民國110年10月5日上午7時43分許，騎乘車牌號碼000-0
    00號普通重型機車（下稱A機車），沿屏東縣潮州鎮建基圓
    環由北往南方向行駛，行經屏東縣○○鎮○○路000號前時，本
    應注意機車行駛之車道，應依標誌或標線之規定行駛，且變
    換車道時，應讓直行車先行，並注意安全距離，而依當時天
    候晴，日間自然光線，柏油路面乾燥、無缺陷、道路無障礙
    物，視距良好等情，並無不能注意之情形，竟疏於注意而行
    駛於劃有禁行機車標線之車道，且變換車道未讓直行車先行
    ，適有甲○○騎乘車牌號碼000-0000號普通重型機車（下稱B
    機車），沿該圓環同向行駛在右前方，行經上開地點時，因
    乙○○有前揭之疏失，雙方因而發生碰撞，致甲○○人車倒地，
    受有左手肘挫擦傷之傷害。
二、詎乙○○明知騎車肇事致人受傷，竟基於駕駛動力交通工具發
    生交通事故致人傷害而逃逸之犯意，未停留現場採取救護或
    其他必要措施，亦未待警方到場處理以釐清肇事責任，即駕
    車駛離現場而逕自逃逸，嗣經路人張松齡騎車追攔並報警處
    理，乙○○始返回肇事現場，員警並循線查悉全情。
三、案經甲○○訴由屏東縣政府警察局潮州分局報告臺灣屏東地
    方檢察署檢察官偵查後起訴。　　
    理  由
一、被告乙○○（下稱被告）所犯非為死刑、無期徒刑、最輕本
    刑為3 年以上有期徒刑之罪或高等法院管轄之第一審案件，
    而於準備程序進行中，被告先就前揭被訴事實為有罪之陳述
    （見本院卷第59頁），經法官告知簡式審判程序之旨，並聽
    取當事人之意見後，合議庭裁定由受命法官獨任進行簡式審
    判程序，是本案之證據調查，依刑事訴訟法第273 條之2 規
    定，不受同法第159 條第1 項、第161 條之2 、第161 條之
    3 、第163 條之1 及第164 條至第170 條規定之限制，合先
    敘明。
二、認定犯罪事實所憑之證據及理由：
  ㈠上揭犯罪事實，業據被告於偵訊及本院審理中坦承不諱（見
    偵卷第35至37頁，本院卷第59、68、71至72頁），核與證人
    即告訴人甲○○、目擊證人張松齡於警詢或偵訊之證述相符（
    見警卷第19至37頁，偵卷第31至33、69至71頁），並有道路
    交通事故現場圖、道路交通事故調查報告表（一）及（二）
    、安泰醫療社團法人潮州安泰醫院診斷證明書、證號查詢機
    車駕駛人、車輛詳細資料報表、屏東縣政府警察局舉發違反
    道路交通管理事件通知單各1份、監視器翻拍照片24張及蒐
    證照片32張在卷可查（見警卷第39至43、53、59、75至131
    頁)，足認被告之任意性自白與事實相符。
　㈡按機車行駛之車道，應依標誌或標線之規定行駛，變換車道
    時，應讓直行車先行，並注意安全距離，道路交通安全規則
    第99條第1項第3款定有明文。此為一般人均應注意並確實遵
    守之事項，查被告雖未曾考領有普通重型機車駕駛執照，有
    前揭證號查詢機車駕駛人1份在卷可稽，然其於案發時已年
    逾32歲，有被告之年籍資料在卷可考（見警卷第63頁），且
    被告於本院審理中自陳學歷為高中畢業等語（見本院卷第71
    頁），足見被告並無智識或判斷力較低之情形，是被告對上
    揭道路交通安全規定，應當知所遵守；復衡案發當時天候晴
    、日間自然光線、柏油路面乾燥無缺陷、無障礙物、視距良
    好等情，並無不能注意之情事，詎被告竟未讓直行車先行即
    貿然變換車道，以致肇生本案車禍，堪認被告上開駕駛行為
    確有過失，且肇致本件交通事故，與告訴人之傷害結果間具
    有相當因果關係。此外，本案經送交通部公務總局高雄區監
    理所屏澎區車輛行車事故鑑定會為鑑定，亦認：「一、乙○○
    （即被告）無照駕駛普通重型機車，未依規定行駛劃有禁行
    機車標線之車道，並變換車道時未注意安全距離，未讓直行
    車先行，為肇事原因。二、甲○○（即告訴人）駕駛普通重型
    機車，直行，閃避不及，無肇事因素」，有該鑑定會屏澎區
    0000000號鑑定意見書1份在卷可憑（見偵卷第47至49頁），
    益徵被告就本件交通事故之發生為有過失至明，且其過失行
    為與告訴人所受傷害之結果間具有相當因果關係。
　㈢綜上，本案事證明確，被告過失傷害、肇事逃逸犯行均堪認
    定，應依法論科。
三、論罪科刑：
  ㈠刑法總則之加重，係概括性之規定，所有罪名均一體適用；
    刑法分則之加重，係就犯罪類型變更之個別犯罪行為予以加
    重，成為另一獨立之罪名。而道路交通管理處罰條例第86條
    第1項關於汽車駕駛人，無駕駛執照駕車，因而致人受傷或
    死亡，依法應負刑事責任者，加重其刑至2分之1之規定，係
    就刑法第284條第1項之前段過失傷害之基本犯罪類型，對於
    加害人為汽車駕駛人，於從事駕駛汽車之特定行為時，在無
    駕駛執照之情形，因而致人受傷或死亡之特殊行為要件予以
    加重處罰，已就該罪犯罪類型變更之個別犯罪行為予以加重
    ，而成另一獨立之罪名，自屬刑法分則加重之性質（最高法
    院99年度台非字第198號判決意旨參照）。查：被告於本件
    交通事故發生時，尚未考領普通重型機車駕駛執照乙節，業
    如前述，是核被告就事實欄一、部分所為，係犯道路交通管
    理處罰條例第86條第1 項、刑法第284 條前段之汽車駕駛人
    無駕駛執照駕車因過失致人傷害罪。至公訴意旨僅認被告係
    犯刑法第284 條前段之過失傷害罪，容有未洽，惟因社會基
    本事實同一，且經當庭告知變更後之罪名，爰予變更起訴法
    條（見本院卷第58頁）。又核被告就事實欄二、部分所為，
    係犯刑法第185條之4 第1項前段之駕駛動力交通工具發生交
    通事故致人傷害而逃逸罪。
　㈡被告就事實欄一、部分所示之犯行，無駕駛執照駕駛A機車因
    過失致人受傷，應依道路交通管理處罰條例第86條第1 項之
    規定加重其刑。
　㈢經查，被告前因公共危險案件，經臺灣新北地方法院以105年
    度交簡字第1654號判決判處有期徒刑2月確定，於105年12月
    21日易科罰金執行完畢等情，業據臺灣屏東地方檢察署檢察
    官主張明確且提出刑案資料查註紀錄表為證，並有臺灣高等
    法院被告前案紀錄表附卷可參（見本院卷第17至18頁）。是
    被告於受有期徒刑執行完畢後，5年內故意再犯本案有期徒
    刑以上之肇事逃逸罪，自構成累犯。參照司法院釋字第775
    號解釋意旨，本院審酌被告曾因同罪質之公共危險案件經徒
    刑執行完畢後，理應產生警惕作用，往後能因此自我控管，
    不再觸犯有期徒刑以上之罪，然卻故意再犯本案同罪質之肇
    事逃逸罪，足見前案之徒刑執行無成效，被告對於刑罰之反
    應力顯然薄弱。本院斟酌上情，認被告本案如事實欄二、所
    示之肇事逃逸犯行應依刑法第47條第1項之規定加重其刑。
　㈣爰以行為人之責任為基礎，審酌被告無駕駛執照駕駛A機車上
    路，因上揭行車疏失肇致本件交通事故，致告訴人受有上開
    傷害，致生身體及精神上之痛苦，而其於車禍後，竟未採取
    任何救護措施及協助救助，亦未報警、留下聯繫資料或續留
    現場等待警察到場處理，即逕自離去現場而逃逸，所為殊無
    可取，應予非難；又被告雖於本院審理中表明有意願與告訴
    人和解（見本院卷第59頁），惟告訴人當庭表示無和解意願
    等情，是被告迄未能賠償告訴人所受之損害；復考量告訴人
    因本次車禍所受之傷勢，並兼衡被告犯後於偵查及本院審理
    時坦認犯行之態度，暨其於本院審理中自述高中畢業之教育
    程度、在工業區就業，離婚2子均未成年之生活狀況（見本
    院卷第71頁）及檢察官之求刑意見（見本院卷第72頁）等一
    切情狀，分別量處如主文所示之刑，並就被告前開所犯無駕
    駛執照因過失致人傷害罪部分，諭知如易科罰金之折算標準
    ，以示懲儆。
據上論斷，應依刑事訴訟法第273條之1第1項、第299條第1項前
段、第300條，道路交通管理處罰條例第86條第1項、刑法第11條
、第284條前段，第185條之4第1項前段、第47條第1項、第41條
第1項前段、第50條第1項第1款，刑法施行法第1條之1第1項，判
決如主文。
本案經檢察官鄭存慈提起公訴，檢察官王雪鴻到庭執行職務。
中　　華　　民　　國　　111 　年　　8 　　月　　16　　日
                  刑事第三庭     法  官  張瑞德
以上正本證明與原本無異。
如不服本判決應於收受判決後20日內向本院提出上訴書狀，並應
敘述具體理由；其未敘述上訴理由者，應於上訴期間屆滿後20日
內向本院補提理由書（均須按他造當事人之人數附繕本）「切勿
逕送上級法院」。
中　　華　　民　　國　　111 　年　　8 　　月　　17　　日
                                  書記官  李佩玲
附錄本案論罪科刑法條　　
刑法第185條之4第1項
駕駛動力交通工具發生交通事故，致人傷害而逃逸者，處6月以
上5年以下有期徒刑；致人於死或重傷而逃逸者，處1年以上7年
以下有期徒刑。

刑法第284條
因過失傷害人者，處一年以下有期徒刑、拘役或十萬元以下罰金
；致重傷者，處三年以下有期徒刑、拘役或三十萬元以下罰金。

道路交通管理處罰條例第86條第1項
汽車駕駛人，無駕駛執照駕車、酒醉駕車、吸食毒品或迷幻藥駕
車、行駛人行道或行經行人穿越道不依規定讓行人優先通行，因
而致人受傷或死亡，依法應負刑事責任者，加重其刑至二分之一
。